臺灣高等法院刑事裁定
110年度聲再字第295號
聲  請  人  林秋月




上列聲請人即受裁定人因違反毒品危害防制條例案件，對於本院
110年度毒抗字第780號，中華民國110年5月7日確定裁定，聲請
重新審理，本院裁定如下：
    主  文
本件重新審理之聲請駁回。
    理  由
一、聲請意旨略以：聲請人林秋月（下稱聲請人）依修正後之「
    有無繼續施用毒品傾向評估標準紀錄表」重新評估，認無繼
    續施用毒品之傾向，此有毒品傾向證明書、評估標準記錄表
    、被告前科記錄表在卷可憑，原審依修正前「有無繼續施用
    毒品傾向評估標準紀錄表」評估標準，認定聲請人有無繼續
    施用毒品傾向之關連性不明，裁定聲請人令入強制戒治，容
    有錯誤。另請查明裁定書所載聲請人依修正後之評估標準，
    前科記錄與行為表現之評分結果合計24分之原因，為此提起
    再審云云。
二、按觀察、勒戒及強制戒治之裁定確定後，有下列情形之一，
    認為應不施以觀察、勒戒或強制戒治者，受觀察、勒戒或強
    制戒治處分之人，或其法定代理人、配偶，或檢察官得以書
    狀敘述理由，聲請原裁定確定法院重新審理：一、適用法規
    顯有錯誤，並足以影響裁定之結果者。二、原裁定所憑之證
    物已證明為偽造或變造者。三、原裁定所憑之證言、鑑定或
    通譯已證明其為虛偽者。四、參與原裁定之法官，或參與聲
    請之檢察官，因該案件犯職務上之罪，已經證明者。五、因
    發現確實之新證據足認受觀察、勒戒或強制戒治處分之人，
    應不施以觀察、勒戒或強制戒治者。六、受觀察、勒戒或強
    制戒治處分之人，已證明其係被誣告者。法院認為無重新審
    理之理由，或程序不合法者，應以裁定駁回之；認為有理由
    者，應重新審理，更為裁定；法院認為無理由裁定駁回聲請
    者，不得更以同一原因，聲請重新審理，毒品危害防制條例
    第20條之1第1項、第4項分別定有明文。
三、經查：　　
  ㈠按於司法實務運作上，就所受理當事人或其相關人員的請求
　  、聲明或聲請案，概不受其所用詞文拘束，亦即仍應尋繹其
    意涵，探求真意，而後依法律規定適切處理（最高法院105
    年度台抗字第408號裁定意旨參照）。本件聲請人提出聲明
　  異議狀，並檢附本院110年度毒抗字第780號裁定（下稱原確
　  定裁定），聲請再審，然聲請再審之客體以確定判決為限，
　  裁定不得作為聲請再審之對象。聲請人既係對本院上開令其
　  入戒治處所強制戒治之確定裁定表達不服之意，本於解釋意
　  思表示應探求當事人真意，不得拘泥於所用辭句之法理，核
　  其真意，應係依毒品危害防制條例第20條之1第1項規定就原
　  確定裁定聲請重新審理。又本件聲請人於裁定確定後30日內
　  之110年5月31日向裁定確定之本院聲請重新審理，自屬合法
　  ，合先敘明。
  ㈡有無繼續施用毒品傾向之評估標準之功能　
　⒈法務部為避免各觀察勒戒處所就「有或無」繼續施用毒品傾
    向評估標準不一及節省判斷成本，訂頒「有無繼續施用毒品
    傾向評估標準」來評斷，而依101年1月10日起所實施評估標
    準紀錄表，區分為「前科紀錄與行為表現」、「臨床評估」
    、「社會穩定度」三大類，第一部分由戒治所工作人員填寫
    歷史資料「前科紀錄與行為表現」包含前科犯罪紀錄，尿液
    檢驗及入所內行為情緒表現；第二部份由醫院精神醫師評估
    「臨床評估」包含合法及非法物質使用行為、使用方式、使
    用年數、精神疾病共病及臨床綜合評估之病識感、動機、態
    度、就醫意願等；第三部份評估「社會穩定度」由醫院心理
    或社工師完成評估，內容包含工作、家人及家庭支持度等，
    共15項目評估完畢後，最後由醫師加總其得分，如果總得分
    超過 60 分，就會判定有繼續施用毒品傾向，提供檢察官決
    定向法院聲請強制戒治參考。反之，若得分低於60分者，則
    判定無繼續施用毒品傾向選擇釋放。
　⒉依有無繼續施用毒品傾向之評估標準說明手冊之意旨
    依法務部所首次頒布無繼續施用毒品傾向之評估標準說明手
    冊，就評估標準得分原本在70分〜51分間者，亦可因為⑴缺乏
    病識感或戒治動機者。⑵第一級毒品使用者。⑶有煙毒前科者
    。⑷有礙家庭、社會和諧與安寧者等因素改判定為有繼續施
    用毒品傾向，若無以上各項之一，判定者認為個案「有繼續
    施用毒品傾向」者，應在「有無繼續施用毒品傾向證明書」
    詳細說明欄內載明。對於原本分數在70分以上者應列為「有
    繼續施用毒品傾向」者，亦可根據臨床實務，有具體事證，
    認為個案「無繼續施用毒品傾向」；在第三次修正說明手冊
    中，亦就評估標準得分關於51至59分由判定者再做整體評估
    後決定，若有判定繼續施用毒品傾向需加註理由，情形特殊
    個案在認為上述分數判定原則不合適時，可依據實際之狀況
    詳實註明判定之理由，另為判定有或無繼續施用毒品之傾向
    。足認該有無繼續施用毒品傾向評估標準所得分數與是否判
    斷有無繼續施用毒品傾向，本具有彈性而無強制拘束性。
　⒊有無繼續施用毒品傾向之評估標準是預測再犯施用毒品之工
    具 
　  綜上所述，有無繼續施用毒品傾向之評估標準，是做為勒戒
    處所是否提交檢察官向法院聲請強制戒治之篩選工具，依其
    評估標準之量表所得分數，僅具有預測受觀察勒戒者是否再
    犯施用毒品之風險高低而已。
　㈢而本件聲請人所受上開評估標準紀錄表及評估標準說明手冊
    ，係採法務部於110年3月26日修正公布後之標準所為計分結
    果，而上開標準僅具有預測受觀察勒戒者是否再犯施用毒品
    之風險高低，已如前述，聲請人並未提出原裁定適用法規有
    何顯有錯誤，並足以影響裁定之結果，亦無符合毒品危害防
    制條例第20條之1第1項其他5款所列事由，聲請人意旨認其
    無繼續施用毒品之傾向外，未提出任何符合前揭重新審理規
    定之「確實之新證據」，執以前詞指摘原裁定不當，聲請重
    新審理，核與法定要件不符，即屬無據，是本件聲請為無理
    由，應予駁回。　　
據上論斷，應依毒品危害防制條例第20條之1第4項前段，裁定如
主文。
中　　華　　民　　國　　110 　年　　6 　　月　  24　　日
                  刑事第十二庭  審判長法  官  陳如玲
　　　　　　　　　                    法  官  郭惠玲　　
　　　　　　　　　                    法  官  廖建瑜
以上正本證明與原本無異。
不得抗告。
                                      書記官  邵佩均
中　　華　　民　　國　　110 　年　　6 　　月　　24　　日